【裁判字號】    99,司財管,3
【裁判日期】    990225
【裁判案由】    指定遺產管理人
【裁判全文】
臺灣臺南地方法院民事裁定             99年度司財管字第3號
聲  請  人  彰化商業銀行股份有限公司
法定代理人  丙○○
代  理  人  丁○○
上列聲請人聲請指定被繼承人辰○○之遺產管理人事件，本院裁
定如下：
    主      文
選任財政部國有財產局臺灣南區辦事處臺南分處為被繼承人辰○
○之遺產管理人。
程序費用新臺幣壹仟元由被繼承人辰○○之遺產負擔。
    理      由
一、按繼承開始時，繼承人之有無不明者，由親屬會議於一個月
    內選定遺產管理人，並將繼承開始及選定遺產管理人之事由
    ，向法院報明；無親屬會議或親屬會議未於前條所定期限內
    選定遺產管理人者，利害關係人或檢察官，得聲請法院選任
    遺產管理人，並由法院依前項規定為公示催告；公示催告期
    限屆滿，無繼承人承認繼承時，其遺產於清償債權，並交付
    遺贈物後，如有剩餘，歸屬國庫；非公用國有財產以財政部
    國有財產局為管理機關，民法第1177條、第1178條第2項、
    第1185條、國有財產法第12條分別定有明文。
二、本件聲請意旨略以：被繼承人辰○○（男，民國21年5月1日
    生，身分證統一編號：Ｚ000000000號、生前籍設臺南縣白河
    鎮秀祐里1鄰頂秀祐11號）於97年11月24日死亡，被繼承人
    生前積欠聲請人債務，有本院95年度執字第11706號債權憑
    證為證，嗣被繼承人死後，其法定繼承人全體均已拋棄繼承
    ，並經本院准予備查在案，為保障債權人之權益，爰依民法
    第1178第2項規定聲請選定遺產管理人。又以辛○○為被繼
    承人辰○○之長子，亦為債務人異興工業股份有限公司對聲
    請人所負債務之連帶保證人之一，為使被繼承人之財產得以
    早日處分以償還債務，聲請准予指定辛○○為被繼承人辰○
    ○之遺產管理人等語。
三、經查，聲請人上開主張，業據聲請人提出除戶戶籍謄本、繼
    承系統表、本院95年度執字第11706號債權憑證、本院98年6
    月5日南院龍家戊97年度繼字第2816號函為證，復經本院依
    職權調取本院97年度繼字第2816號拋棄繼承事件卷宗查明屬
    實，堪信為真實。聲請人為被繼承人之債權人，故聲請人以
    利害關係人聲請選任被繼承人之遺產管理人，核與上開規定
    並無不合，應予准許。又聲請人具狀請求指定辛○○為被繼
    承人辰○○之遺產管理人，經本院依職權函詢辛○○，請其
    於五日內具狀陳報是否願意擔任被繼承人辰○○之遺產管理
    人，逾期未表示意見，視為無意願。已於99年1月28日合法
    送達辛○○，惟辛○○迄今未具狀向本院表示願意擔任被繼
    承人辰○○之遺產管理人，視為無意願，且辛○○對於清理
    遺產之法律程序未必能知悉相關法律規定，本院審酌上情，
    認不宜指定辛○○為被繼承人辰○○之遺產管理人。
四、查本件被繼承人辰○○之繼承人均已拋棄繼承權，足見渠等
    對被繼承人遺產之處置已漠不關心，經本院函詢其繼承人巳
    ○○、辛○○、子○○、癸○○、丑○○、庚○○、己○○
    、午○○、壬○○、未○○、乙○○、卯○○、寅○○、甲
    ○○、戊○○、申○○，請其等於文到5日內以書面陳明是
    否願意擔任被繼承人辰○○之遺產管理人，逾期視為不願意
    擔任，上開繼承人均逾期未陳明其意願，視為不願意擔任，
    有送達證書附卷可憑。查被繼承人辰○○之遺產，倘無人承
    認繼承時，將於清償債權，交付遺贈物後，歸屬國庫，即無
    人繼承之遺產若有賸餘，終歸國家所取得，則職司國有財產
    管理之有關機關自係最為適合擔任遺產管理之人，況上開機
    關就遺產管理之有關法律程序亦相當熟悉；故為使遺產之處
    置順利進行，並考量遺產管理之專業性與公平性，認選任財
    政部國有財產局臺灣南區辦事處臺南分處為被繼承人辰○○
    之遺產管理人為適當。
五、依非訟事件法第157條、第24條第1項，裁定如主文。
中    華    民    國    99    年    2    月    25    日
                  家事法庭      司法事務官   柯雅菱
以上正本證明與原本無異。
如不服本裁定，應於裁定送達後10日內向本院提出抗告狀，並繳
納抗告費新台幣1000元。
中    華    民    國    99    年    2    月    26    日
                                書  記  官   葉芳如

司法院資訊處製作；財團法人民間司法改革基金會備份。
